【裁判字號】    98,上易,225
【裁判日期】    980409
【裁判案由】    家暴傷害等
【裁判全文】
臺灣高等法院刑事判決                 98年度上易字第225號
上  訴  人  臺灣臺北地方法院檢察署檢察官
被      告  甲○○
選任辯護人  黃均熙律師
上列上訴人因被告家暴傷害等案件，不服臺灣臺北地方法院97年
度易字第3106號，中華民國97年12月15日第一審判決（起訴案號
：臺灣臺北地方法院檢察署97年度偵字第20558 號），提起上訴
，本院判決如下：
    主  文
原判決撤銷。
甲○○犯傷害罪，處拘役伍拾日，如易科罰金，以新臺幣壹仟元
折算壹日；又犯恐嚇危害安全罪，處拘役肆拾日，如易科罰金，
以新臺幣壹仟元折算壹日。應執行拘役捌拾日，如易科罰金，以
新臺幣壹仟元折算壹日。
    事  實
一、甲○○與乙○○○間為夫妻關係，與丙○○間為父女關係，
    分別屬家庭暴力防治法第3 條第1款、第3款之家庭成員關係
    。甲○○於民國97年8月4日晚間11時30分許，在臺北市○○
    區○○街281巷11弄6號住處，因故與乙○○○發生口角，竟
    基於傷害人身體之犯意，出手接續毆打乙○○○之頭部、左
    肩、腹部及頭部數下，造成乙○○○受有頭枕部挫傷合併頭
    皮下血腫、腹部鈍挫傷及左肩挫傷等傷害。乙○○○在丙○○及其夫護持下就醫，暫住臺北縣汐止市○○路28巷6 號17
    樓丙○○處休養，拒絕回到甲○○身邊。甲○○因此對丙○○感到不滿，又殷望乙○○○回家，竟另萌恐嚇犯意，於97
    年8月7日下午6 時54分許，撥打丙○○住處電話，對丙○○
    表達希望乙○○○回家，並出言對丙○○恫稱：乙○○○若
    不回家，就不要回家了，若看到她（指乙○○○），要一刀
    殺死她等語，致使丙○○心生畏懼，致生危害於安全。
二、案經乙○○○訴由臺北市政府警察局信義分局報告臺灣臺北
    地方法院檢察署檢察官偵查起訴。
    理  由
一、證據能力部分：
    按被告以外之人於審判外之言詞或書面陳述，除法律有規定
    者外，不得作為證據，刑事訴訟法第159條第1項固定有明文
    ；惟被告以外之人於審判外之陳述，雖不符同法第159條之1
    至第159之4之規定，而經當事人於審判程序同意作為證據，
    法院審酌該言詞陳述或書面陳述作成時之情況，認為適當者
    ，亦得為證據。又當事人、代理人或辯護人於法院調查證據
    時，知有第159條第1項不得為證據之情形，而未於言詞辯論
    終結前聲明異議者，視為有前項之同意，同法第159條之5第
    1、2項亦定有明文。被告甲○○就證人乙○○○及丙○○於
    警詢及偵查中陳述之證據能力，於本院準備程序中未加以爭
    執，本院於審理時提示證人乙○○○及丙○○等於警詢及偵
    查中陳述內容並告以要旨，且經公訴人、本案被告及其選任
    辯護人表示意見，當事人已知上述陳述乃審判外陳述，均未
    於言詞辯論終結前對該等記載審判外陳述筆錄之證據資格有
    何異議，依據首開規定，應視為被告已有將上開證人審判外
    陳述作為證據之同意，本院審酌上開證人審判外陳述作成時
    之情況，並無不能自由陳述之情形，亦未見有何違法取證或
    其他瑕疵，且與待證事實具有關聯性，認為以之作為證據應
    屬適當，而得作為證據，合先陳明。
二、訊之被告甲○○矢口否認有何犯行，辯稱：伊未毆打乙○○○，乙○○○所受傷害，係乙○○○與伊發生爭執後自己往
    後跌倒所致，伊致電丙○○，僅請其表達希望媽媽回來的意
    思，並沒有恐嚇丙○○云云。經查：
（一）被告確曾於97年8月4日晚間11時30分許，在臺北市○○區
      ○○街281巷11弄6號住處，因與乙○○○發生口角，出手
      毆打乙○○○左肩、腹部及頭部等處，並於同年8月7日下
      午6 時54分許，撥打丙○○住處電話，向丙○○出言恫稱
      ：乙○○○若不回家，就不要回家了，若看到她（指乙○○○），要一刀殺死她等語，經丙○○開啟電話擴音功能
      ，並為乙○○○共同聽聞等事實，迭據證人乙○○○及丙○○於警詢、偵查及原審審理時指證不移，互核相符。乙○○○確因被告接續毆打之行為，受有頭枕部挫傷合併頭
      皮下血腫、腹部鈍挫傷及左肩挫傷等傷害，尚有家庭暴力
      事件驗傷診斷書1紙存卷可資佐證，應可信實。
（二）被告雖辯稱乙○○○係自行後倒而受傷，則乙○○○受傷
      部位應為頭部後側及背部、臀部等處，何來頭枕部挫傷合
      併頭皮下血腫、腹部鈍挫傷及左肩挫傷等傷害？又證人林
      美真、林秀如則於原審證稱乙○○○在房內以頭部敲床頭
      櫃或聞乙○○○所在房間傳出扣、扣聲響云云，亦無法合
      理解釋何以乙○○○肩部及腹部亦見傷痕。渠等所言，胥
      與乙○○○受傷部位遍及頭部、肩部及腹部等處之客觀跡
      證鑿枘不入，顯與事實扞格，俱屬串飾迴護、避就卸責之
      詞，不足採信。
（三）綜上，本案事證明確，被告犯行堪予認定，應依法論科。
三、按家庭暴力防治法所稱家庭暴力，係指家庭成員間實施身體
    或精神上不法侵害之行為；所稱家庭暴力罪，係指家庭成員
    間故意實施家庭暴力行為而成立其他法律所規定之犯罪，家
    庭暴力防治法第2 條第1 項、第2 項分別定有明文。查被告
    與乙○○○間為配偶關係，與丙○○間有父女關係，被告卻
    對乙○○○為傷害之行為，對丙○○以加害乙○○○生命之
    危害通知之，已該當於家庭暴力防治法所稱之家庭暴力罪。
    惟因家庭暴力防治法對於家庭暴力罪並無科處刑罰之規定，
    仍應依刑法傷害罪、恐嚇罪之規定予以論罪科刑。核被告甲○○所為，係犯刑法第277條第1 項傷害罪及刑法第305條恐
    嚇危害安全罪。被告所犯上開2 罪間，犯意各別，行為互殊
    ，應予分論併罰。
四、原審以被告事證明確而予論罪科刑，固非無見；第查：(1)原
    判決事實記載被告恐嚇之對象為丙○○，並致其心生畏懼，
    卻又記載其主觀上係基於恐嚇危害林阿蜜生命之犯意而為，
    其事實之認定顯有矛盾。(2)傷害罪為實害犯，法定最重本刑
    為有期徒刑3 年；恐嚇危害安全罪為危險犯，法定最重本刑
    為有期徒刑2 年，量刑時自應審慎斟酌，以副罪刑相當之要
    求，惟原判決對於被告出手接續毆打其妻，造成身體多次收
    傷之行為，及對於致電其女之恐嚇行為，均量處相同刑度，
    非無失衡。檢察官上訴意旨指摘原判決有違罪刑相當原則，
    非無理由。原判決既有上開無可維持之瑕疵可指，應由本院
    撤銷改判。爰審酌夫妻相處，應互重互諒，縱意見相左，亦
    應耐心溝通，不得訴諸暴力，詎被告竟因與配偶口角而恣意
    以不法腕力相加，將配偶接續毆打成傷，事後復為促使配偶
    返家而口出惡言，恫嚇女兒，顯見其思慮欠週，行事粗魯無
    禮，缺乏尊重他人及自省之觀念，兼衡其國小畢業之智識程
    度（見卷內警詢筆錄人別欄註記）、無犯罪紀錄之素行（見
    卷內本院被告前案紀錄表）、所用手段、所生危害及犯罪後
    未見悔意之態度等一切情狀，分別量處如主文所示之刑，併
    諭知易科罰金折算標準及應執行之刑，資為懲儆。
據上論結，應依刑事訴訟法第369條第1項前段、第364條、第299
條第1項前段，刑法第277 條第1項、第305條、第41條第1項前段
、第51條第6款，刑法施行法第1條之1，判決如主文。
本案經檢察官楊秀琴到庭執行職務。
中    華    民    國    98    年     4    月     9    日
                  刑事第十二庭審判長法  官  蔡永昌
                                    法  官  施俊堯
                                    法  官  蔡新毅
以上正本證明與原本無異。
不得上訴。
                                    書記官  楊秋鈴
中    華    民    國    98    年    4     月    9     日
※附錄本案論罪科刑法條：
中華民國刑法第277 條第1 項
傷害人之身體或健康者，處3 年以下有期徒刑、拘役或1 千元以
下罰金。
中華民國刑法第305 條
以加害生命、身體、自由、名譽、財產之事，恐嚇他人致生危害
於安全者，處2 年以下有期徒刑、拘役或3 百元以下罰金。


司法院資訊處製作；財團法人民間司法改革基金會備份。
